【裁判字號】    97,交抗,1071
【裁判日期】    970905
【裁判案由】    違反道路交通管理處罰條例
【裁判全文】
臺灣高等法院交通事件裁定            97年度交抗字第1071號
抗  告  人
即受處分人  甲○○
代  理  人  楊鈞國律師
上列抗告人因違反道路交通管理處罰條例案件，不服臺灣臺北地
方法院中華民國97年8 月1 日所為裁定（97年度交聲字第1474號
），提起抗告，本院裁定如下：
    主  文
抗告駁回。
    理  由
一、抗告意旨略以：一原裁定認定抗告人涉有肇事逃逸事實之憑
    據，無非係依證人張樹豪於原審之證詞及抗告人所有之汽車
    照片為證，惟未經鑑定程序以便確認抗告人所有汽車（車牌
    號碼6E-9687） 是否確有於97年1 月28日晚間7 時5 分許擦
    撞張樹豪所有7673-DP 號自用小客車之事實前，即率爾認定
    抗告人確有肇事逃逸事實，原審應有「判決不備理由或理由
    矛盾者」之違法；抗告人所有6E-9687 號自小客車，自94年
    12月7 日進行鈑金、烤漆後，迄今未進行該等工作，有北都
    汽車股份有限公司工作傳票可證（92年1 月9 日至97年3 月
    22日所有共計19份），可證抗告人所有6E-9687 號自小客車
    並無擦撞7673-DP 號自用小客車之事實，且可經由鑑定程序
    證明抗告人之小客車，確實在97年1 月28日後，並未進行過
    任何鈑金、烤漆工作，原審亦未經過實物實際比對程序，以
    查證抗告人之小客車高度等車體狀況，是否與張樹豪所有76
    73-DP 號自用小客車擦撞痕跡相符前，竟率爾僅憑證人張樹
    豪之詞，即認定抗告人涉有肇事逃逸云云。二抗告人收到內
    政部警政署國道公路警察局第九小隊97年2 月13日公警九交
    字第0970990304號書函，惟抗告人不認為有肇事逃逸事實，
    經查詢電話號碼無結果後，認可能為詐騙集團所為，並非無
    據，原審率認抗告人試圖卸責，拖延到案，實為未體民所苦
    云云。
二、按道路交通管理處罰條例第62條第1 項、第5 項分別規定：
    「汽車駕駛人駕駛汽車肇事，無人受傷或死亡而未依規定處
    置者，處新臺幣1 千元以上3 千元以下罰鍰；逃逸者，並吊
    扣其駕駛執照1 個月至3 個月」、「第一項及前項肇事逃逸
    案件，經通知汽車所有人到場說明，無故不到場說明，或不
    提供汽車駕駛人相關資料者，吊扣該汽車牌照1 個月至3 個
    月」。
三、經查：
  (一)本件抗告人即受處分人甲○○所有車牌號碼6E-9687 號自用
    小客車，經張樹豪指稱於民國97年1 月28日晚間7 時5 分許
    ，在國道三號公路13公里100 公尺、南向入口匝道單車道上
    ，與張樹豪駕駛車牌號碼7673-DP 號自用小客車擦撞肇事而
    逃逸等情，故國道公路警察局第九警察隊通知受處分人於97
    年2 月16日上午10時整，應至該隊在國道三號北上4.9 公里
    、七堵收費站旁之七堵小隊說明，詎受處分人無故不到場說
    明，亦未提供駕駛人資料，違反道路交通管理處罰條例第62
    條第5 項規定，經員警許敦淵掣單舉發，嗣受處分人於通知
    單上所載應到案日期前向臺北市交通事件裁決所提出申訴，
    經原舉發單位調查結果，仍認受處分人有其上開違規之行為
    ，臺北市交通裁決所乃依同上規定，裁處受處分人吊扣汽車
    牌照1 個月等情，有舉發違反道路交通管理事件通知單、內
    政部警政署國道公路警察局第九警察隊書函、臺北市交通事
    件裁決所違反道路交通管理事件裁決書、送達證書在卷可按
    ，堪以認定。
  (二)受處分人不否認伊確有收受內政部警政署國道公路警察局第
    九警察隊97年2 月13日公警九交字第0970990304號書函通知
    伊轉達該車駕駛人於97年2 月16日上午10時，攜帶該駕駛人
    之駕駛執照、行車執照並駕駛該車至該隊隊址說明以釐清責
    任歸屬問題，但伊並未依通知之時間、地點到場說明等事實
    ，復有該書函1 份附卷可稽，堪以認定。
  (三)受處分人自承：伊97年1 月28日駕駛車牌號碼6E-9687 號自
    用小客車，往返臺北市信義區住家及宏碁公司汐止園區○○
    ○○道三號等事實無誤，恰核與本件肇事時間、地點一致。
    且據證人張樹豪於原審證稱：「我從新台五路往國道三號南
    下，我要上高速公路之前，受處分人從左方碰撞到我，他跟
    我同方向，也是要上高速公路，擦撞到我車子的前、後門，
    有擦傷的痕跡。擦撞之後對方的車子就直接開上高速公路開
    走了」、「車牌號碼是6E-9687 ，廠牌TOYOTA，香檳色或銀
    色，是一般的轎車，對方的車子應該是撞到右側，但位置不
    確定」、「警察來，我們在交流道邊作筆錄，有畫圖，現場
    圖我有看過，沒有意見，也有給我的車子照相，都是當場照
    的」等情綦詳（見原審卷第40頁），是證人張樹豪指稱受處
    分人之車牌號碼、廠牌、顏色、車型，均與事實相符，有受
    處分人汽車照片附卷可考，則證人之指述自屬有據，受處分
    人實有相當嫌疑。基此，受處分人接獲內政部警政署國道公
    路警察局第九警察隊97年2 月13日公警九交字第0970990304
    號書函通知到場說明，受處分人本有義務依通知到場說明，
    不得恣意推諉。
  (四)至受處分人辯稱：伊曾向查號台、反詐騙中心確認電話，以
    為係詐騙集團之書函云云。然觀諸該書函已詳載「內政部警
    政署國道公路警察局第九警察隊」、「七堵小隊」等機關名
    稱，經由一般網路搜尋，即可在「內政部警政署國道公路警
    察局全球資訊網」，輕易查得所屬單位「第九警察隊」、「
    七堵小隊」之地址、電話。受處分人既自稱在宏碁公司汐止
    園區上班、職業為「資訊業」（詳見聲明異議狀），竟不知
    經由網路之簡便方式搜尋資料，實與常理有悖。況據受處分
    人所陳，反詐騙中心之回覆係：無法確認，而查號台之回覆
    乃：無登記（詳見聲明異議狀），均非確定答覆，則受處分
    人何以直接判斷此係詐騙書函，亦有可疑。況該書函僅通知
    受處分人到場說明，並無要求受處分人匯款，顯非詐騙集團
    之手法。觀諸內政部警政署國道公路警察局第九警察隊97年
    2 月13日公警九交字第0970990304號函既已明確記載肇事時
    間、地點、車牌號碼等細節，而承上所述，受處分人自知於
    該時間確有駕駛該車行經該處之事實，本應主動依通知到案
    說明，配合警方釐清案情，自不得藉詞詐騙集團云云，資為
    抗辯，試圖卸責，拖延辦案。
  (五)綜上所述，受處分人實有肇事逃逸之嫌疑，經內政部警政署
    國道公路警察局第九警察隊發函通知受處分人攜帶相關資料
    到場說明，但受處分人無故不到場說明之違規行為，應堪認
    定，故原處分機關依道路交通管理處罰條例第62條第5 項規
    定，裁處受處分人吊扣汽車牌照1 個月，核無違誤，原審因
    認本件異議人之異議無理由，應予駁回，經核並無不當。受
    處分人抗告雖以其所有6E-9687 號自小客車，自94年12 月7
    日進行鈑金、烤漆後，迄今未進行該等工作，可證其並無擦
    撞7673-DP 號自用小客車之事實，且可經由鑑定程序證明其
    小客車確實在97年1 月28日後，並未進行過任何鈑金、烤漆
    工作，原審未經過實物實際比對程序，以查證其之小客車高
    度等車體狀況，是否與張樹豪所有7673-DP 號自用小客車擦
    撞痕跡相符前，竟率爾僅憑證人張樹豪之詞，即認定抗告人
    涉有肇事逃逸，實有違誤云云，惟此正係警察機關發函通知
    受處分人攜帶相關資料到場說明之緣由，以俾行後續之調查
    ，但受處分人無故不到場說明，僅以查詢電話號碼無結果而
    認係詐騙集團所為，逕不予以理會而完全未與國道公路警察
    局第九警察隊七堵小隊聯繫，所辯不足採信，其執前詞提起
    抗告，核無理由，應予駁回。
據上論結，應依道路交通管理處罰條例第89條、道路交通案件處
理辦法第26條，刑事訴訟法第412 條，裁定如主文。
中    華    民    國    97    年    9     月    5     日
                  刑事第十五庭  審判長法  官  吳昭瑩
                                      法  官  蘇隆惠
                                      法  官  李正紀
以上正本證明與原本無異。
不得再抗告。
                                      書記官  鄭信昱
中    華    民    國    97    年    9     月    9     日


司法院資訊處製作；財團法人民間司法改革基金會備份。
